臺灣高雄地方法院民事判決
111年度小上字第65號
上  訴  人  張嘉頊  

被  上訴人  歡喜園大廈管理委員會

法定代理人  周珍企  
上列當事人間請求給付管理費事件，上訴人對於民國111年3月24
日本院高雄簡易庭110年度雄小字第3350號第一審判決提起上訴
，本院判決如下：
    主    文
上訴駁回。
第二審訴訟費用新臺幣1,500元由上訴人負擔。
    理    由
一、上訴意旨略以：上訴人於民國103年間購得位於歡喜園大廈
    （下稱系爭大樓）、門牌號碼為高雄市○○區○○街00號、51號
    及53號之房產（下合稱系爭房屋）後，即居住於該址，然被
    上訴人從未寄發管理費繳納通知予上訴人，亦未通知上訴人
    參與系爭大樓區分所有權人會議，且因上訴人購得之系爭房
    屋為華廈店面，並未使用系爭大樓公設，亦不知應繳納系爭
    大樓管理費用。被上訴人雖於110年4月13日聯繫上訴人繳納
    積欠管理費用，然因請求金額過高，上訴人當即表示僅願負
    擔部分費用，兩造於110年4月23日再次會面討論管理費用事
    宜，上訴人仍表明僅願負擔部分費用，並告知因長期於北部
    工作，可透過通訊軟體聯繫。詎被上訴人竟惡意寄發存證信
    函並提起本件訴訟，堅不透過通訊軟體聯繫上訴人，致被上
    訴人未及參與原審審理程序而遭其聲請一造辯論判決。且被
    上訴人前對上訴人起訴，經本院以110年度雄小字第3364號
    受理，然該案因被上訴人2度未於言詞辯論期日到場而視為
    撤回，可見被上訴人實質上不存在也無運作，要求上訴人給
    付管理費用新臺幣（下同）7萬3,140元並不合理。況被上訴
    人請求給付管理費用亦已罹於5年時效。故原審判決已違反
    公寓大廈管理條例第30條、第32條及民法第126條規定，自
    屬判決違背法令等語。並聲明：㈠原判決廢棄。㈡被上訴人於
    第一審之訴及假執行之聲請均駁回。
二、對於小額程序第一審裁判之上訴或抗告，非以其違背法令為
    理由，不得為之；又提起上訴，上訴狀內應記載上訴理由，
    表明原判決所違背之法令及其具體內容，暨依訴訟資料可認
    為原判決有違背法令之具體事實；判決不適用法規或適用不
    當者，為違背法令，民事訴訟法第436 條之24第2 項、第43
    6 條之25、第468 條分別定有明文。又小額程序之第二審判
    決，依上訴意旨足認上訴為無理由者，得不經言詞辯論，逕
    為駁回之判決，亦為民事訴訟法第436 條之29第2 款、第43
    6 條之32第2 項準用第449 條第1 項所明定。本件上訴人之
    上訴理由，形式上具體指摘原判決違反公寓大廈管理條例第
    30條、第32條及民法第126條規定等違背法令情形，應認其
    上訴並未違反上述程序規定。故就上訴理由是否成立，審認
    如下。
三、本件之認定
  ㈠按對於小額程序之第一審判決之上訴，非以其違背法令為理
    由，不得為之，而所謂判決違背法令，乃指判決不適用法規
    或適用不當；民事訴訟法第436 條之24第2 項、第436 條之
    32第2 項準用第468 條定有明文。又小額程序之第二審判決
    ，依上訴意旨足認上訴為無理由者，得不經言詞辯論為之，
    同法第436 條之29第2 款亦有明文。再所謂判決違背法令，
    係指原判決有不適用法規或適用不當之情形，若僅係取捨證
    據、認定事實等屬於原審法院職權行使之事項，除有認定違
    法之情形外，應不生違背法令之問題（最高法院28年度上字
    第1515號判決意旨參照）。又依民事訴訟法第436 條之32第
    2 項規定，第469 條第6 款判決不備理由或理由矛盾之當然
    違背法令於小額事件之上訴程序並不準用，是於小額事件中
    所謂違背法令，並不包含認定事實錯誤、取捨證據不當或就
    當事人提出之事實或證據疏於調查或漏未斟酌之判決不備理
    由情形。又按小額訴訟程序之當事人除有因原法院違背法令
    致未能提出者外，於第二審程序不得提出新攻擊或防禦方法
    ，民事訴訟法第436 條之28定有明文。為貫徹小額訴訟程序
    之簡速性，避免因當事人於上訴審提出新事實及證據而延滯
    訴訟，小額事件之第二審法院原則上應按第一審之訴訟資料
    ，審核其訴訟程式及判決內容有無違背法令，當事人於第一
    審言詞辯論終結前未曾提出的訴訟資料，不得再行提出。
　㈡上訴意旨雖指摘被上訴人明知其長期於北部工作，卻故意提
    起本件訴訟致其無從應訊，而遭被上訴人聲請為一造辯論判
    決等語。惟按送達於應受送達人之住居所、事務所或營業所
    行之。但在他處會晤應受送達人時，得於會晤處所行之；送
    達於住居所、事務所或營業所不獲會晤應受送達人者，得將
    文書付與有辨別事理能力之同居人或受僱人；送達不能依前
    二條規定為之者，得將文書寄存送達地之自治或警察機關，
    並作送達通知書兩份，一份黏貼於應受送達人住居所、事務
    所、營業所或其就業處所門首，另一份置於該送達處所信箱
    或其他適當位置，以為送達；寄存送達，自寄存之日起，經
    10日發生效力，民事訴訟法第136條第1項、第137條第1項、
    第138條第1項、第2項分別定有明文。又按民事訴訟法第138
    條所規定之寄存送達，係以將文書寄存送達地之自治或警察
    機關，並作送達通知書，黏貼於應受送達人住居所、事務所
    或營業所門首時，為送達之時；應受送達人究於何時前往領
    取應受送達之文書，或並未前往領取，該文書嗣經退還原送
    達法院，於送達之效力均無影響（最高法院89年度台聲字第
    13號裁定意旨參照）。查原審係將起訴狀繕本及辯論期日通
    知書，寄送至上訴人之戶籍地即高雄市○○區○○街00號（下稱
    系爭地址），先後於110年10月28日、110年3月23日寄存送
    達系爭地址乙節，業經本院核閱原審案卷無訛。衡以系爭地
    址即為系爭房屋之一，而上訴人自陳於103年間購得系爭房
    屋後即居住於內，且上訴人提起本件民事上訴聲明狀，仍將
    系爭地址填載為其住址，可認上訴人有實際居住於系爭地址
    ，本件亦無其他客觀事證可認定上訴人並無久居住系爭地址
    之意，是原審以上訴人戶籍登記之系爭地址解為其住所，並
    寄發開庭通知書至系爭地址，自屬合法送達。則上訴人已於
    相當時期受合法通知後仍未到庭，原審依民事訴訟法第385 
    條第1 項規定，准許被上訴人由其一造辯論而為判決之聲請
    ，於法即無違誤，並無上訴人指稱送達不合法判決違背法令
    之情事，併此敘明。
　㈢上訴人雖又以被上訴人行使本件管理費用給付請求權已罹於
    時效，主張原審判決有違反民法第126條規定之判決違背法
    令情事云云。惟查，上開時效抗辯並未經上訴人於原審提出
    ，核屬於第二審程序提出之新防禦方法，上訴人復未依據上
    揭規定說明原審有何違背法令致其未能提出前揭攻擊防禦方
    法之情事，則揆諸上揭規定及說明，上訴人不得於小額程序
    之第二審程序提出上開時效抗辯，則上訴人據此主張原判決
    違法，當非有據。
　㈣上訴人雖復主張原審判決違反公寓大廈管理條例第30條及第3
    2條規定，然按公寓大廈管理條例第30條係關於區分所有權
    人會議之通常召集程序及有急迫情事時之特別召集程序，同
    法第32條則係關於未獲致決議時重新開議之要件、表決權之
    行使及區分所有權之計算方式，此等法規顯非原審判決適用
    之法規，自無所謂原審判決不適用法規或適用不當者之可言
    ，上訴人據此主張原審判決違法，即非有據。至上訴人另主
    張被上訴人前對上訴人提起本院110年度雄小字第3364號給
    付管理費事件，因被上訴人無正當理由遲誤言詞辯論，經本
    院依職權續行訴訟，仍無正當理由遲誤不到而視為撤回其訴
    ，可見被上訴人實質上不存在也無運作，不得請求管理費用
    云云，固經上訴人提出本院函文為證，然被上訴人業依公寓
    大廈管理條例之規定向高雄市小港區公所報備，經申報應備
    文件及程序合於規定，經高雄市小港區公所核備在案等情，
    此有110高市○區○○○00000000000號公寓大廈管理組織報備證
    明附於原審卷可參（原審卷第31頁），並無上訴人指摘被上
    訴人不存在等情事，又被上訴人是否遲誤未到庭致其所提起
    上開訴訟視為撤回，與被上訴人有無實際運作等情亦屬二事
    ，併此敘明。
四、綜上所述，原審判決並無上訴人所指違背法令之情事，上訴
    意旨指摘原審判決不當，求予廢棄改判，並無理由，爰不經
    言詞辯論，逕以判決駁回之。
五、末按於小額訴訟之上訴程序，法院為訴訟費用之裁判時，應
    確定其費用額，民事訴訟法第436 條之19第1 項、第436 條
    之32第1 項規定甚明。本件第二審裁判費用為1,500 元，應
    由上訴人負擔，爰併為判決如主文第2 項所示。
中　　華　　民　　國　　111 　年　　8　　月　　 8　   日
                民事第三庭  審判長法  官 高瑞聰  
                                  法  官 鄭珮玟
                                  法  官 林家伃
以上正本係照原本作成。　　　　　　　　　　　　　　　　　
本判決不得上訴。 
中　　華　　民　　國　　111 　年　　8 　　月　　10　　日
                                  書記官 陳郁惠